【裁判字號】    98,交易,397
【裁判日期】    970806
【裁判案由】    過失傷害
【裁判全文】
臺灣板橋地方法院刑事判決             98年度交易字第397號
公  訴  人  臺灣板橋地方法院檢察署檢察官
被      告  丙○○
上列被告因過失傷害案件，經檢察官提起公訴（九十八年度調偵
字第一一○六號），本院判決如下：
    主  文
丙○○因過失傷害人致重傷，處有期徒刑柒月。
    事  實
一、丙○○於民國九十七年九月二十九日十三時十分許，駕駛車
    牌號碼為２Ｎ─１３８１號之自小客車，搭載副駕駛座乘客
    友人甲○○與駕駛座後方乘客乙○○（妊娠中），沿國道三
    號公路由南向北行駛，於行經北上八十六點九公里處內側車
    道時（行政區屬新竹縣芎林鄉），適遇薔蜜颱風來襲影響，
    致大雨視線不佳及路面潮溼積水，丙○○本應注意汽車在高
    速公路行經大雨視線不佳或其他特殊狀況路段，致能見度甚
    低時，其時速應低於四十公里或暫停路肩，並顯示危險警告
    燈，且應注意車前狀況及兩車併行之間隔，並隨時採取必要
    之安全措施，而依當時情況，並無不能注意之情事，竟疏不
    注意，仍未減速慢行而猶冒然以時速九十公里至一百公里之
    高速行駛，致所駕車輛因天雨路滑及操控失當而撞擊外側護
    欄並衝至路肩邊坡，車上乘客甲○○因而受有第四頸椎骨折
    、頸椎第四、五節椎間盤移位、頭部外傷併頭皮至臉部撕裂
    傷及鼻血之傷害，並因第四頸椎骨折之傷害而致四肢癱瘓，
    乙○○則受有臉部擦傷合併左眉側撕裂傷約三公分及頭部骨
    折、左手第四指擦挫傷、左腳踝擦傷挫傷約三乘以一公分之
    傷害。丙○○於肇事後，在有偵查犯罪權限之公務員或機關
    不知何人犯罪前，留待現場向據報到場處理之警員承認其為
    肇事人自首接受調查裁判。
二、案經甲○○與乙○○訴由內政部警政署國道公路警察局第六
    警察隊報告臺灣新竹地方法院檢察署呈臺灣高等法院檢察署
    檢察長移轉臺灣板橋地方法院檢察署檢察官偵查起訴。
    理  由
一、犯罪事實之認定：
  (一)上揭因過失致人成傷之犯罪事實，業據被告丙○○於警詢、
    偵查及本院審理中均自白不諱，核與告訴人甲○○與乙○○
    於警詢及偵查中之指訴合致，復有卷存道路交通事故調查報
    告表、道路交通事故現場圖、處理員警所拍攝之現場相片二
    十四幀、東元綜合醫院診斷證明書三紙及長庚紀念醫院診斷
    證明書兩紙可為佐據，堪信被告上開自白應與事實相符。
  (二)按「汽車行駛高速公路及快速公路，應依速限標誌指示。但
    遇有濃霧、濃煙、強風、大雨或其他特殊狀況，致能見度甚
    低時，其時速應低於四十公里或暫停路肩，並顯示危險警告
    燈。」，高速公路及快速公路交通管制規則第五條第一項有
    明文可循，被告駕車行駛於高速公路時自應依上開規定而為
    注意。復按「汽車行駛時，駕駛人應注意車前狀況及兩車併
    行之間隔，並隨時採取必要之安全措施。」，道路交通安全
    規則第九十四條第三項亦規定甚明，該項規定為各種交通狀
    況所應負注意義務之概括條款，被告自亦應依循該項規定而
    為注意，是以被告在高速公路行進之中，並應注意車前狀況
    ，以隨時採取必要之安全措施。而事發當時被告並無身體、
    精神障礙異常或其他外力障礙致無法依上規定盡其注意義務
    之情形，乃其在明知颱風來襲致大雨視線不佳及路面潮溼積
    水之狀況下，仍未減速慢行而猶冒然以時速九十公里至一百
    公里之高速行駛，致所駕車輛因天雨路滑及操控失當而撞擊
    外側護欄並衝至路肩邊坡，則被告對於本件交通事故之發生
    為有過失乙節，實無疑義，臺灣省竹苗區車輛行車事故鑑定
    委員會鑑定結論亦同此認定，有該會九十八年一月十二日竹
    苗鑑九七○七六七字第○九八五三○○○六二號函檢附之竹
    苗區九七○七六七號鑑定意見書在卷可參。另告訴人甲○○
    與乙○○因本件車禍，分別受有如事實欄所載之傷害，已如
    前述，足認被告上開過失與本件告訴人二人之傷害結果具有
    相當因果關係。
  (三)綜上所述，本件事證明確，被告如事實欄所載之犯罪事實已
    堪認定，應予依法論科。
二、論罪科刑之法律適用：
  (一)按告訴人甲○○所受頸椎骨折等傷害造成其四肢癱瘓，已如
    前述，且被告甲○○指稱醫師表示該項傷害若非有奇蹟，否
    則無法復原，此與卷存財團法人長庚紀念醫院（林口）分院
    九十八年三月十日（九八）長庚院法字第○一八○號函稱該
    項頸椎骨折合併四肢癱瘓之傷害就醫學而言，目前仍無法評
    估未來能否痊癒等情若合符節，是告訴人甲○○所受是項傷
    害核已致毀敗一肢以上之機能及其他身體上重大不治傷害之
    情形，而屬刑法第十條第四項第四款、第六項所定之重傷。
    被告駕駛上開車輛行駛途中因過失致生告訴人重傷害及普通
    傷害之結果，核其所為，係犯刑法第二百八十四條第一項後
    段之過失致重傷害罪（因過失致告訴人甲○○成傷部分），
    及同法第二百八十四條第一項前段之普通過失傷害罪（因過
    失致乙○○傷害部分）。其以一過失行為造成甲○○與乙○○二人受傷之結果，侵害兩個身體法益，觸犯二項罪名，為
    想像競合犯，應依刑法第五十五條之規定，從其中致傷情節
    與法定刑較重之過失致重傷害罪處斷。另被告肇事後在有偵
    查犯罪職權之機關尚不知何人為肇事者前，留待現場向據報
    到場處理之警員承認其為肇事人自首接受調查裁判，此有卷
    附國道公路警察局第六警察隊道路交通事故肇事人自首情形
    紀錄表乙份存卷足按，固已合於刑法所定自首之要件；惟被
    告係駕駛自有車輛肇事，車上受傷之告訴人亦為其友人，故
    警察據報到場後當可極易得知肇事之當事人為何人，初與自
    首減刑之立法精神在使犯罪偵查機關較易查悉犯罪之發生與
    其行為人之本旨有間，參諸交通事件除肇事逃逸之情形外，
    其偵查及審理重點係在於過失之認定，而非行為人之確認，
    苟僅因其向到場處理員警自承為行為人即可獲邀減刑之寬典
    ，較之其他型態犯罪之自首情形而言，顯失其平，是本院審
    酌本件具體情狀及交通過失傷害事件之本質，認被告雖為自
    首，此或可為其犯後態度之量刑審酌事項，然仍以不予減刑
    為宜，附此敘明。
  (二)爰審酌被告並無犯罪前科，有臺灣高等法院被告前案紀錄表
    乙件在卷可佐，智識程度為高級中學畢業（參被告警詢筆錄
    教育程度欄），素行及生活狀況良好，於異常天候致天雨路
    滑且視線不佳之狀況下駕駛車輛並搭載乘客，未能謹慎盡其
    注意義務，過失程度甚高，告訴人甲○○部分則因本件事故
    終生無法行動，其於青壯之年即受此等傷害，不惟身體、健
    康受有障礙，於精神上蒙受重大痛苦，且因生活無法自理使
    家屬同受其累，告訴人乙○○雖所受傷害非重，然其在妊娠
    期間驟受此等意外事故成傷，於其身心造成之壓力顯較一般
    之人為高，被告過失犯罪所造成之危害實屬至鉅，而本件被
    告與告訴人甲○○原係友人，本件交通事故固原非其等所願
    ，然既因被告過失肇致告訴人受有嚴重傷害，則被告能否與
    告訴人達成民事和解以使告訴人日後能受相當之照護與彌補
    ，實屬被告科刑上應為重大考量之事項，是被告犯罪後雖能
    坦承為肇事之人自首接受裁判，且於偵審中對其過失犯罪亦
    能直承不諱，然迄未能與告訴人達成民事和解，使告訴人仍
    需另事民事訴訟尋求救濟，致其在身受重傷情形下，對未來
    處境猶處於惶惶不安狀態等一切情狀，量處如主文所示之刑
    ，以資儆懲。
據上論斷，應依刑事訴訟法第二百九十九條第一項前段，刑法第
二百八十四條第一項前段及後段、第五十五條，刑法施行法第一
條之一第一項、第二項前段，判決如主文。
本案經檢察官陳伯均到庭執行職務。
中    華    民    國    97    年    8     月     6    日
                      交通法庭  法  官  楊博欽
以上正本證明與原本無異
如不服本判決應於送達後十日內向本院提出上訴狀
                                書記官  楊文祥
中    華    民    國    97    年    8     月     6    日
附錄本案論罪科刑法條全文：
中華民國刑法第二百八十四條
  因過失傷害人者，處六月以下有期徒刑、拘役或五百元以下罰
  金，致重傷者，處一年以下有期徒刑、拘役或五百元以下罰金
  。
  從事業務之人，因業務上之過失傷害人者，處一年以下有期徒
  刑、拘役或一千元以下罰金，致重傷者，處三年以下有期徒刑
  、拘役或二千元以下罰金。


司法院資訊處製作；財團法人民間司法改革基金會備份。
